【裁判字號】    99,審附民,275
【裁判日期】    990818
【裁判案由】    妨害婚姻
【裁判全文】
臺灣高雄地方法院刑事附帶民事訴訟判決
原      告  乙○○
被      告  甲○○
上列被告因妨害婚姻案件（本院99年度審簡字第3420號），經原
告提起附帶民事訴訟，請求損害賠償，本院判決如下：
    主      文
被告應給付原告新臺幣壹萬元，及自民國九十九年七月二十四日
起至清償日止，按年息百分之五計算之利息。
原告其餘之訴駁回。
本判決第一項得假執行。
    事實及理由
一、原告起訴主張：被告原為原告之妻，於民國96年11月間某日
    凌晨，明知自己為有配偶之人，竟基於通姦之故意，在高雄
    市新興區大立百貨公司附近之旅館內，與姓名、年籍均不詳
    之成年男子為性交行為，被告並因此懷孕，且於97年8 月25
    日產下一子，是被告涉犯刑法第239 條前段之通姦罪，侵害
    原告基於配偶身分之法益，情節重大，爰依民法第195 條第
    3 項、第1 項之法律關係，請求被告為非財產上之損害賠償
    新臺幣（下同）50萬元等語。並求為判決：(一)被告應給付原
    告50萬元，即自起訴狀繕本送達之翌日即99年7 月24日起至
    清償日止之利息。(二) 願供擔保請准宣告假執行。
二、被告則以：其確曾與不詳姓名之男子通姦，而應對原告負侵
    權行為損害賠償責任，但原告請求之精神慰撫金數額過高，
    其無力負擔等語置辯。並求為判決：原告之訴駁回。
三、按附帶民事訴訟之判決，應以刑事訴訟判決所認定之事實為
    據，刑事訴訟法第500 條前段定有明文。原告主張被告為其
    前妻，而為有配偶之人，竟於兩造婚姻關係存續期間之96年
    11月間某日凌晨，在設於高雄市新興區大立百貨附近之旅館
    內，與某姓名不詳之男子通姦一節，業經本院以99年度審簡
    字第3420號判處有期徒刑2 月在案，堪認原告此部分之主張
    為真實。
四、本件爭點在於：原告請求之精神慰撫金50萬元，是否過高？
  (一)按因故意或過失，不法侵害他人之權利者，負損害賠償責任
    。故意以背於善良風俗之方法，加損害於他人者亦同。不法
    侵害他人之身體、健康、名譽、自由、信用、隱私、貞操，
    或不法侵害其他人格法益而情節重大者，被害人雖非財產上
    之損害，亦得請求賠償相當之金額。前項規定，於不法侵害
    他人基於父母、子、女或配偶關係之身分法益，而情節重大
    者，準用之，民法第184 條第1 項、第195 條第1 、3 項分
    別定有明文。又婚姻係以夫妻之共同生活為其目的，配偶應
    互相協力保持其共同生活之圓滿安全及幸福，而夫妻互守誠
    實，係為確保其共同生活之圓滿安全及幸福之必要條件，故
    應解為配偶因婚姻契約而互負誠實之義務，配偶之一方行為
    不誠實，破壞共同生活之圓滿安全及幸福者，即為違反因婚
    姻契約之義務而侵害他方之權利，最高法院55年台上字第20
    53號著有判例可資參照。是配偶之間因婚姻而互負誠實義務
    之權利，若有配偶之人與人通姦，該通姦之配偶自屬以背於
    善良風俗之方式，侵害他方之配偶身分法益，且情節重大，
    該他方自得請求通姦者賠償精神慰撫金。次按，慰藉金之賠
    償須以人格權遭遇侵害，使精神上受有痛苦為必要，其核給
    之標準固與財產上損害之計算不同，然非不可斟酌雙方身分
    資力與加害程度，及其他各種情形核定相當之數額，最高法
    院51年臺上字第223 號著有判例可資參照。
  (二)經查：原告最高學歷為高職畢業，現從事水電工作，每月薪
    資約2 萬元至3 萬元，名下無任何財產，因信用貸款而負債
    約100 萬元，無扶養親屬；而被告最高學歷亦為高職畢業，
    現從事家庭代工，每月工作收入不足5 千元，名下無任何財
    產，亦無負債，但需扶養兩造所生之女兒，以及因通姦所產
    之子等節，為兩造所不爭執，並有稅務電子閘門財產所得調
    件明細表2 份附卷可稽，本院斟酌被告明知其為有配偶之人
    ，未顧及原告遭配偶背叛之感受，而與不詳姓名男子通姦，
    破壞兩造間之婚姻生活，致原告精神遭受打擊而痛苦，實屬
    不該，惟斟酌兩造於97年10月9 日離婚前，業已長期分居，
    此為原告於刑事案件偵查中所自承（見臺灣高雄地方法院檢
    察署98年度他字第784 號偵查卷第4 頁、第26頁），顯見兩
    造之婚姻關係，本存有障礙，並斟酌被告名下無任何財產，
    工作收入微薄，經濟狀況極差，且需撫育兩名幼兒，生活困
    窘，以及兩造學識、經濟狀況等一切情形，認原告請求被告
    賠償之精神慰撫金數額以1 萬元為適當。原告主張精神慰撫
    金數額為50萬，尚屬過高。
五、綜上所述，原告依民法第195 條第3 項、第1 項之侵權行為
    法律關係，請求被告賠償精神慰撫金1 萬元，及自起訴狀繕
    本送達之翌日即99年7 月24日起至清償日止按年息5%計算之
    利息部分，為有理由，應予准許。原告逾此範圍之請求，則
    無理由，應予駁回。
六、本件原告勝訴部分，所命給付金額未逾50萬元，應依職權宣
    告假執行。
七、據上論結，本件原告之訴為一部有理由，一部無理由，應依
    刑事訴訟法第502 條第1 項、第2 項、第491 條第10款，民
    事訴訟法第389 條第1 項第5 款，判決如主文。
中    華    民    國    99    年    8     月    18    日
                  高雄簡易庭  法  官  高增泓
以上正本證明與原本無異。                     
本判決非對於刑事訴訟之判決有上訴時不得上訴。如不服本判決
應於收受本判決後10日內向本院提出上訴書狀，並應敘述具體理
由，如未敘述上訴理由者，應於上訴期間屆滿後20 日 內補提理
由書狀於本院（均須按他造當事人之人數附繕本）「切勿逕送上
級法院」。
中    華    民    國    99    年    8     月    18    日
                              書記官  王淑娟

司法院資訊處製作；財團法人民間司法改革基金會備份。
